【裁判字號】    97,訴,225
【裁判日期】    970602
【裁判案由】    違反毒品危害防制條例
【裁判全文】
臺灣臺南地方法院刑事判決               97年度訴字第225號
公  訴  人  臺灣臺南地方法院檢察署檢察官
被      告  乙○○
                    （現於臺灣臺南監獄執行中）
上列被告因違反毒品危害防制條例案件，經檢察官提起公訴（96
年度毒偵字第3271號），本院依簡式審判程序判決如下：
    主  文
乙○○施用第一級毒品，處有期徒刑捌月。扣案之第一級毒品海
洛因壹包（驗前含袋重零點陸壹捌公克、驗後含袋重零點陸零捌
公克）沒收銷燬之、扣案之注射針筒柒支均沒收。又施用第二級
毒品，處有期徒刑伍月。扣案之第二級毒品甲基安非他命貳包（
壹包驗前含包裝袋重零點貳肆陸公克、驗後含包裝袋重零點貳肆
伍克；另壹包驗前含包裝袋重零點肆捌玖公克、驗後含包裝袋重
零點肆捌捌公克）均沒收銷燬之；另扣案之吸食器壹組、夾鏈袋
拾貳個、削尖吸管肆支均沒收。應執行有期徒刑壹年；扣案之第
一級毒品海洛因壹包（驗前含袋重零點陸壹捌公克、驗後含袋重
零點陸零捌公克）、第二級毒品甲基安非他命貳包（壹包驗前含
包裝袋重零點貳肆陸公克、驗後含包裝袋重零點貳肆伍克；另壹
包驗前含包裝袋重零點肆捌玖公克、驗後含包裝袋重零點肆捌捌
公克）均沒收銷燬之；另扣案之注射針筒柒支、吸食器壹組、夾
鏈袋拾貳個、削尖吸管肆支均沒收。
    事  實
一、乙○○前於民國88年間因施用毒品案件，經臺灣臺南地方法
    院檢察署檢察官聲請本院以88年度毒聲字第2646號裁定送觀
    察、勒戒後，認有繼續施用毒品之傾向，經該署檢察官聲請
    本院以89年度毒聲字第2004號裁定送強制戒治，嗣於89年12
    月22日聲請本院以89年度毒聲字第3706號裁定停止戒治，所
    餘戒治期間付保護管束，嗣因乙○○違反保護管束應遵守情
    節重大，經臺灣臺南地方法院檢察署檢察官聲請本院以90年
    度毒聲字第859 號裁定撤銷保護管束，仍施予強制戒治，後
    於90年10月9 日強制戒治期滿，經臺灣臺南地方法院檢察署
    檢察官以90年度戒毒偵字第517 號為不起訴處分確定。後於
    92年間再因施用毒品案件，除經臺灣臺南地方法院檢察署檢
    察官聲請本院以92年度毒聲字第1997號裁定送強制戒治外（
    嗣於93年3 月3 日因毒品危害防制條例修正而予以釋放），
    並提起公訴，經臺灣高等法院臺南分院以93年度上訴字第62
    0 號刑事判決判處有期徒刑1 年5 月確定；復於94年間仍再
    度因施用毒品案件，經本院94年度訴字第291 號刑事判決判
    處有期徒刑1 年8 月確定。
二、乙○○明知海洛因、甲基安非他命分業經公告列為毒品危害
    防制條例第2 條第2 項第1 款、第2 款之第一級、第二級毒
    品，不得持有、施用，竟分別基於施用第一級毒品海洛因及
    施用第二級毒品甲基安非他命之犯意，於96年11月9 日上午
    3 時20分為警採集尿液送驗前回溯26小時內某時許，在臺南
    市○區○○路3 段「綠驛汽車旅館」806 號房間內，將海洛
    因摻在香煙中點燃吸食施用方式，施用第一級毒品海洛因 1
    次，復於前開時、地，再將甲基安非他命置於玻璃球內燒烤
    後，吸食所產生煙霧之方式，施用第二級毒品甲基安非他命
    1 次。嗣於96年11月8 日19時30分許，因涉犯組織犯罪防制
    條例案件，經臺灣臺南地方法院檢察署檢察官核發拘票交由
    臺南縣警察局麻豆分局員警前往臺南市○○區○○路591 巷
    99號前將乙○○拘獲，並得其同意，至所駕駛之車牌號碼C9
    -3929 號自用小客車內執行搜索，扣得其所有供其施用第一
    級毒品犯罪所用之第一級毒品海洛因1 小包（驗前含袋重為
    0.618公克，驗後含袋重為0.608公克），繼於上開汽車旅館
    內扣得亦為乙○○所有供其施用第二級毒品甲基安非他命犯
    罪所用之甲基安非他命2 小包（其中1包驗前含袋重為0.246
    公克、驗後含袋重為0.245公克；另1 包驗前含袋重為0.489
    公克、驗後含袋重為0.488 公克）及吸食器1 組、夾鏈袋12
    個、注射針筒7 支及削尖吸管4 支，並經其同意採集尿液送
    往長榮大學檢驗結果，分呈嗎啡及甲基安非他命陽性反應。
三、案經臺南縣警察局麻豆分局報請臺灣臺南地方法院檢察署檢
    察官偵查起訴。
    理  由
一、程序方面─
  (一)按除被告所犯為死刑、無期徒刑、最輕本刑為3 年以上有期
    徒刑之罪或高等法院管轄第一審案件者外，於法院行準備程
    序進行中，被告先就被訴事實為有罪之陳述時，審判長得告
    知被告簡式審判程序之旨，並聽取當事人、代理人、辯護人
    及輔佐人之意見後，裁定進行簡式審判程序；且受命法官行
    準備程序，與法院或審判長有同一之權限，刑事訴訟法第27
    3 條之1 第1 項及279 條第2 項前段分別定有明文。本件被
    告乙○○所為係犯死刑、無期徒刑、最輕本刑為3 年以上有
    期徒刑以外之罪，其於準備程序中就被訴事實為有罪之陳述
    ，經受命法官告知簡式審判程序之旨，並聽取公訴人、被告
    之意見後，本院認為適宜由受命法官獨任進行簡式審判程序
    。
  (二)簡式審判程序之證據調查，不受刑事訴訟法第159 條第 1項
    、第161 條之 2、第161 條之 3、第163 條之 1及第164 條
    至第170 條規定之限制，亦為同法第273 條之2 所明文。是
    此，卷附相關證據，本院均可採為證據，先此敘明。
二、認定犯罪事實所憑證據及理由─
  (一)訊據被告乙○○於本院審理時對上揭事實供認不諱（參本院
    97年3 月24日準備程序筆錄第2 頁至第4 頁即審卷第62頁至
    第64頁、本院97年5 月19日審判期日筆錄第5 頁至第6 頁即
    審卷第93頁至第94頁），而被告為警所採集之尿液，經長榮
    大學以酵素免疫分析法（EIA ）為初步篩檢、氣相層析質譜
    儀法（GC／MS）為確認鑑定結果，分呈有第一級毒品嗎啡及
    第二級毒品甲基安非他命陽性反應，有臺南縣警察局麻豆分
    局毒品犯罪嫌疑人尿液採驗作業管制紀錄（偵查卷第8 頁）
    及長榮大學尿液確認報告（偵查卷第9 頁）在卷可按。
  (二)依據CLARKE'S ISOLATION AND IDENTIFICATION OF DRUGS第
    2 版記載，服用海洛因後24小時內約有服用量之80% 排泄於
    尿液中，另服用甲基安非他命於24小時內約有服用量70% 排
    泄於尿液中，其於尿液排出最長期限，受施用劑量、施用方
    式、個人體質及其代謝情況等因素影響，因個案而異，一般
    可檢出最長時限為海洛因服用後2 至4 日、甲基安非他命為
    1 至5 日等情，有行政院衛生署管制藥品管理局91年9 月23
    日管檢字第109652號函釋在案，此為本院職務上已知之事實
    。本件被告供認於96年11月9 日上午3 時20分為警採集尿液
    送驗前回溯26小時內某時許，施用第一級、第二級毒品海洛
    因、甲基安非他命，嗣於相隔26小時，經警採集尿液送請長
    榮大學檢驗結果，其尿液確呈嗎啡及甲基安非他命陽性反應
    ，依據前開函釋說明，認被告之任意性自白核與事實相符，
    應堪採信。
  (三)再者，為警於前揭時、地所扣得之疑似第一級毒品、第二級
    毒品，經分別送往高雄市立凱旋醫院及行政院衛生署管制藥
    品管理局鑑定結果，其中送驗粉末確含毒品海洛因成分，且
    驗前含袋重為0.618公克、驗後含袋重為0.608公克；另送驗
    白色或無色透明結晶或結晶性粉末經檢驗結果，確均呈第二
    級毒品甲基安非他命陽性反應，其中1 包驗前含袋重為0.24
    6 公克、驗後含袋重為0.245 公克；另1 包驗前含袋重為0.
    489 公克、驗後含袋重為0.488 公克等情，分有高雄市立凱
    旋醫院97年3 月17日高市凱醫驗字第6432號濫用藥物成品檢
    驗鑑定書及行政院衛生署管制藥品管理局97年4 月10日管檢
    字第0970003520號鑑定書等各1 份附審卷足據（參審卷第72
    頁、第82頁）。
  (四)按毒品危害防制條例於92年7 月9 日修正公布，自93年1 月
    9 日施行，其中第20條、第23條將施用毒品之刑事處遇程序
    ，區分為「初犯」及「5 年內再犯」、「5 年後再犯」。依
    其立法理由之說明，「初犯」經觀察、勒戒或強制戒治後，
    應為不起訴處分或不付審理之裁定；經觀察、勒戒或強制戒
    治執行完畢釋放後，「5 年內再犯」者，因其再犯率甚高，
    原實施之觀察、勒戒及強制戒治既已無法收其實效，爰依法
    追訴或裁定交付審理。至於經觀察、勒戒或強制戒治執行完
    畢釋放後，「5 年後再犯」者，前所實施之觀察、勒戒或強
    制戒治已足以遮斷其施用毒品之毒癮，為期自新及協助其斷
    除毒癮，仍適用「初犯」規定，先經觀察、勒戒或強制戒治
    之程序。從而依修正後之規定，僅限於「初犯」及「5 年後
    再犯」2 種情形，始應先經觀察、勒戒或強制戒治程序。倘
    被告於5 年內已再犯，經依法追訴處罰，縱其第3 次（或第
    3 次以上）再度施用毒品之時間，在初犯經觀察、勒戒或強
    制戒治執行完畢釋放5 年以後，已不合於「5 年後再犯」之
    規定，且因已於「5 年內再犯」，顯見其再犯率甚高，原實
    施觀察、勒戒或強制戒治，已無法收其實效，即應依該條例
    第10條處罰，有最高法院95年5 月9 日第7 次刑事庭會議決
    議可供參酌。本件被告雖於88年間因施用毒品案件，經臺灣
    臺南地方法院檢察署檢察官聲請本院以88年度毒聲字第2646
    號裁定送觀察、勒戒後，認有繼續施用毒品之傾向，經該署
    檢察官聲請本院以89年度毒聲字第2004號裁定送強制戒治，
    嗣於89年12月22日聲請本院以89年度毒聲字第3706號裁定停
    止戒治，所餘戒治期間付保護管束，嗣因乙○○違反保護管
    束應遵守情節重大，經臺灣臺南地方法院檢察署檢察官聲請
    本院以90年度毒聲字第859 號裁定撤銷保護管束，仍施用強
    制戒治，後於90年10月9 日強制戒治期滿，經臺灣臺南地方
    法院檢察署檢察官以90年度戒毒偵字第517 號不起訴處分確
    定，固有全國施用毒品案件紀錄表及臺灣高等法院被告前案
    紀錄表在卷可參，距其本次施用毒品犯行之時間即96年11月
    9 日上午3 時20分為警採集尿液送驗前回溯26小時內某時許
    ，雖已逾5 年，惟因其前於92年、94年間均因屢犯施用毒品
    犯行，經臺灣高等法院臺南分院及本院以前開刑事判決判處
    有期徒刑確定在案，現並執行中，亦有臺灣高等法院被告前
    案紀錄表在卷可憑，是揆諸上揭說明，其本次施用毒品犯行
    自應依法追訴處罰。
  (五)從而，本件事證明確，被告施用第一級、第二級毒品之犯行
    ，事證明確，犯行均堪以認定，應予依法論科。
三、論罪科刑之理由─
  (一)按海洛因、甲基安非他命分別係毒品危害防制條例第2 條第
    2 項第1 款、第2 款所稱之第一級、第二級毒品，不得持有
    、施用。被告乙○○分別施用海洛因、甲基安非他命之行為
    ，係犯該條例第10條第1 項之施用第一級毒品罪及同條第 2
    項之施用第二級毒品罪，其持有第一、二級毒品，嗣進而施
    用之，持有之低度行為應為施用之高度行為所吸收，均不另
    論罪。
  (二)被告所犯上開所犯施用第一級毒品罪、施用第二級毒品罪，
    犯意各別，行為互殊，觸犯構成要件不同，應予分論併罰。
  (三)本院審酌被告前曾因施用毒品案件，經裁定送勒戒處所觀察
    、勒戒，其後並屢因施用毒品案件，經判處徒刑確定在案，
    ，有上開刑案資料足參，仍未戒除毒癮，復犯本件施用第一
    級、第二級毒品之犯行，顯見其無悔改之意，意志不堅，惟
    念其施用第一級毒品乃自戕一己之身體健康，尚未害及他人
    ，犯罪後復坦承犯行，態度良好等一切情狀，分別量處如主
    文所示之刑，並定其應執行之刑。
  (四)扣案之毒品海洛因1 小包及甲基安非他命2 小包，均為被告
    所有且供施用第一級、第二級毒品犯罪所用之物，業據被告
    於本院審理中供認不諱（參前開準備程序及審判期日筆錄）
    ，而其內盛裝者，確含第一級毒品海洛因及第二級毒品甲基
    安非他命，有前開鑑定通知書可參，既為第一級毒品海洛因
    及第二級毒品甲基安非他命，應依毒品危害防制條例第18條
    第1 項前段之規定，不問屬於犯人與否，均宣告沒收銷燬之
    ；盛裝上開扣案毒品之空包裝袋，其內所含有之毒品，不論
    依何方法均無法將附著於袋內之毒品析離，此為本院職務上
    所已知者，均應整體視為查獲之第一級毒品海洛因及第二級
    毒品甲基安非他命，應依毒品危害防制條例第18條第1 項前
    段之規定，不問屬於犯人與否，均宣告沒收銷燬之。
  (五)扣案如附表所示之物，亦為被告所有供其施用第二級毒品犯
    罪所用之物，亦據其自承明確，應併依刑法第38條第1 項第
    2 款規定宣告沒收。
四、適用之法律─
  (一)刑事訴訟法第299 條第1 項前段、第273 條之1 第1 項。
  (二)毒品危害防制條例第10條第1 項、第2 項、第18條第1 項前
    段。
  (三)刑法第11條、第38條第1 項第2 款、第51條第5 款。
本案經檢察官甲○○到庭執行職務。
中    華    民    國    97    年    6     月    2     日
                      刑事第十三庭  法  官  張維君
以上正本證明與原本無異。
如不服本判決應於收受本判決後10日內向本院提出上訴書狀，並
應敘述具體理由。如未敘述上訴理由者，應於上訴期間屆滿後20
日內向本院補提理由書狀（均須按他造當事人之人數附繕本）「
切勿逕送上級法院」。
                                    書記官  黃傳鈞
中    華    民    國    97    年    6     月    4     日
附錄本案論罪科刑法條全文：
毒品危害防制條例第10條
施用第一級毒品者，處6 月以上5 年以下有期徒刑。
施用第二級毒品者，處3 年以下有期徒刑。


司法院資訊處製作；財團法人民間司法改革基金會備份。
